臺灣板橋地方法院刑事判決　　　　　　　95年度訴字第3454號
公　訴　人　臺灣板橋地方法院檢察署檢察官
被　　　告　乙○○
上列被告因偽造文書等案件，經檢察官提起公訴（95年度偵字第
17818 號），本院判決如下：
    主  文
乙○○行使偽造私文書，足以生損害於他人，處有期徒刑肆月，
如易科罰金，以新臺幣壹仟元折算壹日。扣案如附表二所示香菸
、名片陸張均沒收。
    事　實
一、乙○○明知如附表一所示之「MILD SEVEN」等商標圖樣，分
    別係如附表一所示之日商日本香煙產業股份有限公司等向經
    濟部智慧財產局申請登記註冊獲准取得商標專用權，指定使
    用於各種煙及菸草等商品使用，現仍在獲准延展之專用期間
    內，非經該商標權人之同意或授權，不得於同一商品使用相
    同或類似之商標圖樣，亦不得販賣、意圖販賣而陳列，且煙
    盒上所載如附表一所示之「MILD SEVEN」及鋼模數字等文字
    、圖樣，依一般商業習慣，足以使消費者認為該煙品係如附
    表一所示之公司所生產製造之用意證明。竟基於行使偽造準
    私文書及販賣仿冒商標商品之犯意，先在台北縣三重市重新
    橋下跳蚤市場，向年籍姓名不詳綽號「阿財」之成年男子，
    以每條香菸新台幣（下同）200 元之代價（即每包20元），
    購入如附表二所示之載有仿冒商標之各式仿冒香菸共計25條
    後，即自民國95年2 月間某日起至同年7 月24日上午某時止
    ，將該仿冒香菸攜往台北縣三重市「大同公園」前，以每包
    25 元 之價格販售予不特定人牟利，並以此方式行使之，致
    與如附表一所示之商標權人所生產之相同產品混淆，且足生
    損害於如附表一所示之日商日本香煙產業股份有限公司等公
    司。嗣經警於95年7 月24日下午15時許，在其台北縣三重市
    ○○路○ 段26巷44號4 樓住處查獲，並扣得如附表二所示之
    仿冒香菸商品，及乙○○所有供販售仿冒香菸所用之名片6
    張。
二、案經日商日本香煙產業股份有限公司、瑞士商大衛朵夫公司
    、臺灣菸酒股份有限公司訴由台北縣政府警察局刑事警察大
    隊報告臺灣板橋地方法院檢察署檢察官偵查起訴。
    理  由
一、訊據被告於本院審理中矢口否認販賣扣案如附表二所示之載
    有偽造商標之香煙，辯稱：上開扣案香煙係其在台北縣三重
    市重新橋下以每條200 元之價格購入後供己使用，並未販出
    云云。經查：
  (一)扣案如附表二所示香菸，其中編號1.之MILD SEVEN香菸，經
    傑太日煙國際股份有限公司鑑定結果，認煙包底部鋼模數字
    與該公司生產進口之商品管理編號不符，且其煙包印刷顏色
    與真品不符，香菸口味亦不屬於該公司商品特有口味，為仿
    冒品；而編號2.之MILD SEVENLIGHTS香菸及編號3.之SEVEN
    STARS 香菸，煙包底部鋼模數字均與該公司生產進口之商品
    管理編號不符，且其煙包印刷顏色與真品不符，香菸口味亦
    不屬於該公司商品特有口味，亦均屬仿冒品等情，有該公司
    95年8 月2 日函1 件在卷可查（見偵查卷第89至90頁）。而
    編號4.5.之DVIDOFF 香菸，經新加坡商帝國菸草股份有限公
    司臺灣分公司鑑定結果，認香菸盒上之DAVIDOFF商標及內含
    煙品均屬仿冒，此亦有該公司95年8 月21日函1 件在卷可佐
    （見偵查卷第91頁）。至編號6.之長壽白軟包淡煙，亦經臺
    灣菸酒股份有限公司鑑定結果，外觀印刷與真品有異，非屬
    該公司產品乙節，並有該公司95年7 月28日函1 件附卷可稽
    （見偵查卷第88頁）。足見扣案如附表二所示香菸，均為載
    有仿冒如附表一所示商標之商品無誤。
  (二)次查，證人甲○○已於本院審理中具結證稱：「我是大衛朵
    夫及七星香菸公司的市場調查員，因為有人檢舉被告在公園
    裡販賣仿冒香菸，我和我的同事於95年2 月及5 月間有前往
    三重市大同公園查看，95年2 月時，被告是在大同公園內擺
    攤，5 月時因公園整修封閉，他就改在公園外的機車停放區
    擺攤。二次我們都有向被告買到仿冒香菸，所以能夠確定被
    告在販賣，被告是將香菸擺設在他的前方展示給顧客看，表
    示他在販賣香菸，查獲前一、二天，我們公司還有派人去看
    過，被告仍在該處擺攤販賣，且我們於查獲當日上午，亦確
    認過被告還在擺攤販賣仿冒香菸」等語（見本院96年2 月2
    日審理筆錄第4 至5 頁）。再觀之證人甲○○於偵查中所提
    出之照片所示（見偵查卷第103 至105 頁），被告或將仿冒
    香菸放在機車置物籃、或擺放在其面前，且均敞開袋口展示
    ，顯屬販售仿冒香菸之舉。況被告於偵查中亦自承照片中之
    男子即係其本人無誤，而乘坐在機車上之女子係其妻子，更
    可見證人甲○○上開證言屬實。是被告空言否認販售仿冒香
    菸云云，顯非可信。
  (三)此外，扣案如附表二所示仿冒香菸係在被告住處櫃子內查獲
    ，此有照片4 幀在卷可佐（見偵查卷第49至50頁），觀之該
    仿冒香菸被查獲時之狀態，各有完整之包裝盒，且品項共有
    6 種之多，亦有台北縣政府查獲違法嫌疑菸酒案件現場處理
    紀錄表1 件在卷可佐（見偵查卷第24頁）。況且，被告亦經
    警扣得名片6 張，其上載有「歐洲進口洋菸」、「訂貨專線
    」，且該訂貨電話0000000000，亦與被告於警詢中留存之電
    話一致，顯見被告仍繼續使用該電話。衡諸常情，被告倘未
    販售扣案之仿冒香菸，何需印製名片供人訂貨？又供己吸用
    之香菸品項何以高達6 種，亦非合於常理。雖被告又辯稱扣
    案之名片係其於93年間違反商標法案件時所留下之物，然被
    告前次已因違反商標法案件經警查獲，自當知所警惕而銷燬
    相關物品，以免招致誤會，焉有繼續留存之理。是其所辯亦
    與常情相悖，顯不足採。
  (四)綜上，被告販售如附表二所示仿冒香菸犯行，事證已甚明確
    ，其犯行堪予認定。
二、按在紙上或物品上之文字、符號、圖畫、照像，依習慣或特
    約足以為表示其用意之證明者，依刑法第220 條第1 項之規
    定，亦以文書論。查本件扣案如附表二所示仿冒香菸，煙盒
    外載有仿冒商標圖樣及文字，且有鋼模數字供辨識生產地，
    觀諸一般商業交易習慣，上揭文字圖樣均足以對外表示該香
    菸係經日商日本香煙產業股份有限公司、瑞士商大衛朵夫公
    司、臺灣菸酒股份有限公司等授權生產製造之用意證明，是
    前揭文字、圖樣乃上開條文所規定之準私文書。核被告乙○
    ○所為，係犯商標法第82條之罪及刑法第216 條、第220 條
    第1 項、第210 條之行使偽造準私文書罪。被告陳列仿冒商
    標商品之階段行為，為販賣行為所吸收，均不另論罪。次按
    刑法修正條文於94年2 月2 日經總統公布，並自95年7 月1
    日起施行，其中原刑法第56條之連續犯規定業經刪除，即修
    正後之刑法已無連續犯得論以裁判上一罪之情形，參照該修
    正條文之立法理由，即修正條文說明謂「至連續犯廢除後，
    對於部分習慣犯，例如竊盜、吸毒等犯罪，是否會因適用數
    罪併罰而使刑罰過重產生不合理之現象一節，在實務上應可
    參考德、日等國之經驗，委由學界及實務以補充解釋之方式
    ，發展接續犯之概念，對於合乎『接續犯』或『包括的一罪
    』之情形，認為構成單一之犯罪，以限縮數罪併罰之範圍，
    用以解決上述問題。」等語，則依前揭修法意旨，於修正刑
    法施行後，自應重新檢討「接續犯」、「包括的一罪」之概
    念，其中屬包括一罪概念中之「集合犯」，係立法者在犯罪
    構成要件所描述及預設之該當行為，本身即具有不斷反覆實
    施之特性，而是否為集合犯之判斷標準，其一類型係從法條
    文義即可得知，如「收集」國防機密罪、「收集」偽造通用
    貨幣罪，由法條所規定「收集」之文義，即知「收集」之行
    為具有不斷實施之特性；另一集合犯之類型，則係由構成要
    件規範目的與日常生活經驗之典型違犯型態加以判斷者（參
    林鈺雄，「跨連新舊法之施用毒品行為─兼論行為單數與集
    合犯、接續犯概念之比較」，刊載於臺灣本土法學雜誌，第
    84期，頁141 以下）。復按刑事法若干犯罪行為態樣，本質
    上原具有反覆、延續實行之特徵，立法時既予特別歸類，定
    為犯罪構成要件之行為要素，則行為人基於概括之犯意，在
    密切接近之一定時、地持續實行之複次行為，倘依社會通念
    ，於客觀上認為符合一個反覆、延續性之行為觀念者，於刑
    法評價上，即應僅成立一罪。學理上所稱「集合犯」之職業
    性、營業性或收集性等具有重複特質之犯罪均屬之，例如經
    營、從事業務、收集、販賣、製造、散布等行為概念者（參
    照最高法院95年台上字第1079號判決、同院95年台上字第
    3937號判決、同院95年台上字第4686號判決），從而，本件
    被告自95年2 月間起至95年7 月24日上午止，多次販賣仿冒
    商品之行為，具有不斷反覆實施之特性，係屬集合犯行為，
    自仍應論以一罪。被告以一販賣行為觸犯商標法第82條之罪
    與刑法第216 條、第220 條、第210 條之罪，為想像競合犯
    ，應依刑法第55條之規定，從一較重之行使偽造準私文書罪
    處斷。
三、本院審酌被告為貪圖私利，竟販售載有仿冒商標之商品，不
    僅侵害他人之商標權，並造成消費者之混淆，且該劣質商品
    更影響商標權人之商品形象，等犯罪動機、目的、手段與所
    生危害程度，並考量被告販售仿冒香菸之期間約5 月，及扣
    案之仿冒香菸數量，與被告犯後矢口否認犯行之態度等一切
    情狀，量處如主文所示之刑，並諭知易科罰金折算標準。至
    扣案之附表二所示之香菸，均為仿冒商品，業經認定如前，
    不問屬於犯人與否，均應依商標法第83條之規定宣告沒收；
    另扣案之WEST香菸63包，係德國原廠產製之真品，亦經新加
    坡商帝國菸草股份有限公司臺灣分公司鑑定在案，爰不予宣
    告沒收。至扣案之名片6 張（見偵查卷第26頁），係被告所
    有供本件犯罪所用之物，應依刑法第38條第1 項第2 款規定
    宣告沒收。另扣案之帳單及帳冊，則無積極證據證明與本案
    犯行有關，則不予宣告沒收。
據上論斷，應依刑事訴訟法第299 條第1 項前段，商標法第82條
、第83條，刑法第11條前段、第216 條、第220 條第1 項、第21
0 條、第55條、第41條第1 項前段、第38條第1 項第2 款，判決
如主文。
本案經檢察官馬凱蕙到庭執行職務。
中　　華　　民　　國　　96　　年　　2 　　月　　15　　日
                  刑事第十四庭  審判長法　官  林海祥
                                      法　官  朱敏賢
                                      法　官  汪怡君
上列正本證明與原本無異。
如不服本判決，應於送達後十日內向本院提出上訴狀。
                                      書記官  李郁禎
中　　華　　民　　國　　96　　年　　2 　　月　　15　　日
附表一：
┌──┬─────────┬───────┬────────┐
│編號│被仿冒商標之圖樣  │專用期限或延展│商標專用權人    │
│    │                  │專用期限      │                │
├──┼─────────┼───────┼────────┤
│1.  │MILD SEVEN        │105年6月30日  │日商．日本香煙產│
│    │                  │              │業股份有限公司  │
├──┼─────────┼───────┼────────┤
│2.  │SEVEN STARS       │105年6月30日  │同上            │
│    │                  │              │                │
├──┼─────────┼───────┼────────┤
│3.  │Seven Stars LIGHTS│105年6月30日  │同上            │
│    │                  │              │                │
├──┼─────────┼───────┼────────┤
│4.  │Davidoff          │103年9月15日  │瑞士商．大衛朵夫│
│    │                  │              │公司            │
├──┼─────────┼───────┼────────┤
│5.  │長壽              │101年10月31日 │臺灣菸酒股份有限│
│    │Long Life         │              │公司            │
└──┴─────────┴───────┴────────┘
附表二
┌──┬─────────────┬───────┐
│編號│載有偽造商標之仿冒香菸    │ 數? ??量  │
├──┼─────────────┼───────┤
│1.  │MILD SEVEN（ORIGINAL）    │ 30包         │
├──┼─────────────┼───────┤
│2.  │SEVEN?TARS               │ 20包         │
├──┼─────────────┼───────┤
│3.  │MILD?EVEN?IGHTS         │ 30包         │
├──┼─────────────┼───────┤
│4.  │DAVIDOFF（白）            │ 20包         │
├──┼─────────────┼───────┤
│5.  │DAVIDOFF（黑）            │ 10包         │
├──┼─────────────┼───────┤
│6.  │長壽白軟包                │ 50包         │
└──┴─────────────┴───────┘
附錄本案論罪科刑法條全文：
中華民國刑法第216條
行使第二百十條至第二百十五條之文書者，依偽造、變造文書或
登載不實事項或使登載不實事項之規定處斷。
中華民國刑法第210條
偽造、變造私文書，足以生損害於公眾或他人者，處五年以下有
期徒刑。
中華民國刑法第220條
在紙上或物品上之文字、符號、圖畫、照像，依習慣或特約，足
以為表示其用意之證明者，關於本章及本章以外各罪，以文書論
。
錄音、錄影或電磁紀錄，藉機器或電腦之處理所顯示之聲音、影
像或符號，足以為表示其用意之證明者，亦同。
商標法第82條
明知為前條商品而販賣、意圖販賣而陳列、輸出或輸入者，處一
年以下有期徒刑、拘役或科或併科新臺幣五萬元以下罰金。
